臺灣高等法院臺中分院刑事判決
110年度上訴字第1656號
上  訴  人  
即  被  告  詹偉延



選任辯護人  許哲嘉律師
            林湘清律師
上列上訴人因恐嚇取財等案件，不服臺灣臺中地方法院107年度
訴字第3153號中華民國110年2月9日第一審判決（起訴案號：臺
灣臺中地方檢察署107年度少連偵字第286號），提起上訴，本院
判決如下：
    主  文
原判決關於丙○○犯恐嚇取財罪暨執行刑部分，均撤銷。
丙○○成年人與少年共同犯剝奪他人行動自由罪，處有期徒刑肆月
，如易科罰金，以新臺幣壹仟元折算壹日。
    犯罪事實
一、丙○○（綽號「夏天」）與楊浩(經原審判處有期徒刑8月確定
    )、李祥毅（原名李暮傑，經原審以110年度訴緝字第89號判
    決判處有期徒刑8月）、鄭偉誠(經原審判處有期徒刑7月確
    定)、陳仲一(經原審判處有期徒刑6月確定)均為成年人，並
    明知陳○諭（民國00年00月生，真實姓名年籍詳卷，經臺灣
    高雄少年及家事法院少年法庭以108年度少護字第110號裁定
    應予訓誡，並予以假日生活輔導確定）為未滿18歲之人。緣
    鄭偉誠及其女友陳○諭認為陳○諭之前男友甲○○於分手後仍持
    續糾纏陳○諭，而心生不滿，請楊浩出面處理。楊浩、陳○諭
    、鄭偉誠遂邀集丙○○、陳仲一、胡靜茹(經原審判處有期徒
    刑6月確定)、陳郡銘（綽號小銘，經原審以110年度簡字第5
    37號判決判處有期徒刑5月確定）；楊浩另邀集李祥毅、潘○
    承（00年0月生，真實姓名年籍詳卷，經原審少年法庭以107
    年度少護字第385號裁定交付保護管束確定），欲一起教訓
    甲○○。楊浩等9人於106年10月1日凌晨1時許，同至臺中市○
    區○○○道0段000號2樓之月光酒吧外與甲○○談判，因談判未果
    ，於同日3時許，楊浩、鄭偉誠、陳○諭再次將甲○○叫至酒吧
    外，由李祥毅、丙○○、陳郡銘、潘○承將甲○○帶至酒吧附近
    之臺中市○區○○路0段00號助安停車場，以甲○○口氣不好為由
    ，依楊浩指示出手毆打甲○○，鄭偉誠、胡靜茹、陳仲一、陳
    ○諭等人則在旁圍觀，致甲○○受有腹部挫傷之傷害。嗣楊浩
    為避免其等行為遭他人發現，要求甲○○同至臺中市○○山區繼
    續談判，甲○○拒絕，楊浩、鄭偉誠、胡靜茹、李祥毅、陳仲
    一、丙○○、陳郡銘、陳○諭、潘○承乃共同基於剝奪他人行動
    自由之犯意聯絡，圍住甲○○使其無法離去，楊浩並取走甲○○
    之行動電話以防甲○○求救，命令甲○○坐上楊浩騎駛之牌照號
    碼000-000號重型機車(車主○○○)，李祥毅騎駛其所有牌照號
    碼000-000號重型機車搭載潘○承、鄭偉誠騎駛牌照號碼000-
    000號輕型機車(車主○○○)搭載陳○諭，陳仲一騎駛其所有牌
    照號碼000-000號重型機車搭載胡靜茹，丙○○、陳郡銘輪流
    騎駛牌照號碼000-000號重型機車(車主丙○○)互載，一行人
    將甲○○強押至臺中市○○區○○巷某步道處繼續談判，抵達後眾
    人復依楊浩指示輪番毆打甲○○，致甲○○受有臉部挫擦傷、右
    下牙齒部分斷裂、左耳挫傷併皮下血腫、左前胸挫擦傷、背
    部多處挫擦傷併皮下血腫、腹部挫傷、臀部挫傷併皮下血腫
    、右手肘挫擦傷、右前臂挫傷併皮下血腫、右膝挫擦傷、雙
    小腿挫擦傷、左足踝挫傷併皮下血腫、雙足挫擦傷併皮下血
    腫等傷害（傷害部分業經撤回告訴，由檢察官為不起訴處分
    確定），而以此方式剝奪甲○○之行動自由。嗣丙○○於同日凌
    晨6時許先行離開○○山區後，楊浩等人始於同日上午7時左右
    ，載甲○○至月光酒吧附近讓其下車，甲○○始獲得自由。
二、案經甲○○訴由臺中市政府警察局第二分局移送臺灣臺中地
    方檢察署檢察官偵查起訴。
    理    由
一、按被告以外之人於審判外之言詞或書面陳述，除法律有規定
    者外，不得作為證據；又被告以外之人於審判外之陳述，雖
    不符合同法第159條之1至第159條之4之規定，但經當事人於
    審判程序同意作為證據，法院審酌該言詞陳述或書面陳述作
    成時之情況，認為適當者，亦得為證據。當事人、代理人或
    辯護人於法院調查證據時，知有第159條第1項不得為證據之
    情形，而未於言詞辯論終結前聲明異議者，視為有前項之同
    意，刑事訴訟法第159條第1項及第159條之5分別定有明文。
    本案以下由檢察官所提出而採為判決基礎之證據，其性質屬
    被告以外之人於審判外之陳述而屬傳聞證據者，檢察官、上
    訴人即被告丙○○(下稱被告)及其辯護人於本院準備程序及審
    判程序時，均表示沒有意見(見本院卷第85至88頁、第116至
    117頁)，本院審酌上開傳聞證據作成時之情況，核無違法取
    證及證明力明顯過低之瑕疵，為證明犯罪事實所必要，亦認
    為以之作為證據為適當，自得逕依同法第159條之5規定作為
    證據。又傳聞法則乃對於被告以外之人於審判外之言詞或書
    面陳述而為之規範，本判決以下引用之非供述證據，無刑事
    訴訟法第159條第1項規定傳聞法則之適用，經本院於審判時
    依法踐行調查證據程序，與本案待證事實具有自然之關聯性
    ，且無證據證明係公務員違法取得之物，依法自得作為證據
    (至被告之辯護人於本院準備程序時，雖主張證人即少年陳○
    諭、潘○承於警詢之陳述，均屬被告以外之人於審判外之言
    詞陳述，為傳聞證據，無證據能力等語，因本院以下並未引
    用少年陳○諭、潘○承之警詢筆錄，作為認定被告犯罪事實之
    不利事證，故不予論述此部分之證據能力)。
二、被告於警詢、檢察官偵查、原審及本院審判時，對其有於上
    開時、地剝奪告訴人行動自由之犯行均坦承不諱，核與同案
    被告楊浩、胡靜茹、陳仲一於原審審判時供述、證人陳○諭
    、潘○承於檢察官偵訊及原審審判時證述之情節相符，並經
    證人即告訴人於警詢、檢察官偵訊及原審審判時、證人即牌
    照號碼000-000號機車登記車主○○○於警詢及檢察官偵訊時、
    證人即牌照號碼000-000號機車前車主賴鎧岳於警詢時，分
    別證述明確，此外並有告訴人之○○澄清醫院乙種診斷證明書
    、臺中市○區○○路及○○路口監視器錄影畫面翻拍相片、臺中
    市○○區○○路○○○路○○○○○○○○○○○○○○○號碼000- 000號機車車輛
    詳細資料報表、牌照號碼000-000號機車車輛詳細資料報表
    、牌照號碼000-000機車車輛詳細資料報表、牌照號碼000-0
    00號機車車輛詳細資料報表、牌照號碼000-000號機車車輛
    詳細資料報表等附卷可稽。足認被告所為之任意性自白與事
    實相符，堪以採信。從而，本案事證明確，被告上開犯行，
    即堪以認定，應予依法論科。
三、論罪科刑：
(一)被告行為後，刑法第302條第1項就罰金刑部分，雖於108年1
    2月25日修正公布，於108年12月27日生效，但本次修法僅將
    罰金數額之貨幣單位由銀元轉換為新臺幣，並加以調整換算
    ，對被告並無有利或不利之情事，此部分自毋庸為新舊法比
    較，應直接適用現行法律規定。
(二)查告訴人在臺中市○區○○○○月光酒吧附近之助安停車場，遭
    被告等人團團圍住，且行動電話遭同案被告楊浩取走後，於
    當時客觀情狀，告訴人之行動自由已被壓制。告訴人其後被
    迫坐上同案被告楊浩騎駛之重型機車，與被告等人所騎駛之
    多部機車一同至臺中市○○區○○巷某步道處，再遭被告等人輪
    番毆打，於此期間，告訴人顯然無法離開被告等人之控制範
    圍，其行動自由遭受剝奪，依該時空之客觀情境觀之，被告
    等人已共同將告訴人置於實力支配下，使告訴人進退舉止不
    得自主達於一定期間。是核被告所為，係犯刑法第302條第1
    項之剝奪他人行動自由罪。
(三)被告就上開犯行，與同案被告楊浩、鄭偉誠、胡靜茹、李祥
    毅、陳仲一、陳郡銘及少年陳○諭、潘○承等人間，有犯意之
    聯絡及行為之分擔，均為共同正犯。
(四)按兒童及少年福利與權益保障法第112條第1項前段規定：「
    成年人教唆、幫助或利用兒童及少年犯罪或與之共同實施犯
    罪或故意對其犯罪者，加重其刑至二分之一」，係以成年之
    行為人所教唆、幫助、利用、共同犯罪或其犯罪被害者之年
    齡，作為加重刑罰之要件，雖不以該行為人明知（即確定故
    意）上揭諸人的年齡為必要，但至少仍須存有不確定故意，
    亦即預見所教唆、幫助、利用、共同實施犯罪或故意對其犯
    罪之人，係為兒童或少年，而不違背其本意者，始足當之。
    查被告行為時為成年人，而少年陳○諭、潘○承行為時均係未
    滿 18歲之少年，有其等之年籍資料可佐。而被告於檢察官
    偵訊時陳稱：我知道陳○諭未滿18歲等語（見偵卷第311頁）
    ，是被告於與陳○諭共同實施犯罪時，已明知陳○諭為未滿18
    歲之少年，爰依兒童及少年福利與權益保障法第112條第1項
    前段之規定加重其刑。
四、原審經審判結果，以被告上開犯罪事證明確，予以論罪科刑
    ，固非無見，然本件尚乏積極證據證明被告就同案被告楊浩
    等人嗣後對告訴人犯恐嚇取財部分之犯行，有犯意之聯絡或
    行為之分擔，原審認被告就此部分犯行亦應與其等負共同正
    犯責任，即有未洽。是被告提起上訴，執此指摘原審判決此
    部分不當，為有理由，應由本院將原判決關於被告犯恐嚇取
    財罪部分撤銷，其所定之執行刑部分，亦失所依據，應併予
    撤銷。並審酌被告僅因同案被告鄭偉誠、少年陳○諭認為告
    訴人於分手後仍持續糾纏少年陳○諭，而應同案被告楊浩、
    鄭偉誠、少年陳○諭等人之邀，與同案被告陳仲一、胡靜茹
    、陳郡銘、李祥毅等人共同剝奪告訴人之行動自由，顯然欠
    缺尊重他人法益之法治觀念，被告等人參與之分工情節，係
    由同案被告楊浩居於聯繫、召集、主要教訓者地位，被告係
    聽從同案被告楊浩之指示出手毆打告訴人，其等拘束告訴人
    人身自由之時間及造成之傷勢，危害社會安寧秩序之程度，
    被告犯後能坦承犯行，且已以新臺幣(下同)2萬5千元與告訴
    人成立和解並當場履行完畢（見原審卷二第249頁和解書）
    之犯後態度，兼衡被告自陳之智識程度、家庭及工作狀況（
    見原審卷二第337頁、本院卷三第126至127頁）等一切情狀
    ，量處如主文第2項所示之刑，並諭知易科罰金之折算標準
    。至被告雖於原審已與告訴人達成和解，然其於本案所犯竊
    盜罪部分既經原審判處有期徒刑3月確定，本院自無從為緩
    刑之諭知，辯護人請求給予緩刑之機會等語(見本院卷第84
    頁)，無從憑採。
五、不另為無罪諭知部分：
(一)公訴意旨另以：被告與同案被告楊浩、鄭偉誠、胡靜茹、李
    祥毅、陳仲一、陳郡銘、少年陳○諭、潘○承等人到達臺中市
    ○○區○○巷步道山區後，認告訴人頗有資力，竟共同基於意圖
    為自己不法所有之恐嚇取財犯意聯絡，由同案被告楊浩以以
    告訴人玩弄少年陳○諭為由，對告訴人恫稱：應支付200萬元
    作為精神賠償保平安，如果不給付，要打你，去家裡堵你，
    去你工作地方亂等語，同案被告胡靜茹則居間協調壓低金額
    ，致告訴人因遭控制行動且被眾人毆打之情況下，心生畏懼
    ，擔憂自己生命及身體遭受更嚴重之危害，因而同意給付50
    萬元並簽立本票處理。嗣後同案被告楊浩等人確認告訴人同
    意賠償50萬元且答應簽立本票後，被告、同案被告陳郡銘、
    李祥毅、少年潘○承即於上午6時許陸續離開山區，同案被告
    楊浩則騎機車搭載告訴人，另偕同少年陳○諭、同案被告鄭
    偉誠、陳仲一、胡靜茹下山至○○橋頭之早餐店吃早餐。席間
    同案被告楊浩、鄭偉誠、陳仲一、胡靜茹、少年陳○諭等人
    共同接續前揭恐嚇取財犯意聯絡，由同案被告楊浩對告訴人
    恫稱：應至臺中市○區○○街000號地下室就50萬元債務簽立本
    票，否則要去你家找你等語，致告訴人心生畏懼，迫於無奈
    而應承，始於同日上午7時許得以脫困返家。告訴人因擔心
    如未依約出現，恐危及家人，不得已於當日下午2時29分許
    ，至○○街地下室。同案被告楊浩、鄭偉誠、胡靜茹、李祥毅
    、少年陳○諭、潘○承等人即共同接續前揭恐嚇取財之犯意聯
    絡，由同案被告楊浩恫稱：要拿錢出來，不然要去你家找你
    等語，並要求告訴人交付國民身分證件及駕照作為質押；同
    案被告李祥毅，少年潘○承在旁附和稱：之前討債做法為把
    人塞到冷凍庫，身上潑水通電，討債時會有4、5台車，幾十
    人幾百人追著1人跑，也有拿刀砍人等語，致告訴人聽聞後
    ，擔心日後遭暴力討債而心生畏懼，致生危害於身體及生命
    安全，因而依同案被告楊浩之指示交付身分證、駕照作為質
    押，並在同案被告胡靜茹之指導下，簽立票面金額總共為50
    萬元之本票數張及同意少年陳○諭將此債權交由同案被告楊
    浩收取之同意書2張予少年陳○諭、同案被告鄭偉誠確認，再
    將上開本票及同意書交由同案被告楊浩收受。嗣告訴人於下
    午4時23分許離開○○街地下室，返家後即接獲催討款項之電
    話，遂報警處理而循線查獲上情，因認被告此部分另涉犯刑
    法第346條第1項之恐嚇取財罪嫌等語。
(二)按犯罪事實應依證據認定之，無證據不得認定犯罪事實；  
    不能證明被告犯罪者，應諭知無罪之判決，刑事訴訟法第
    154條第2項、第301條第1項分別定有明文。次按認定不利於
    被告之事實，須依積極證據，苟積極證據不足為不利於被告
    事實之認定時，即應為有利於被告之認定，更不必有何有利
    之證據；事實之認定，應憑證據，如未能發現相當證據，或
    證據不足以證明，自不能以推測或擬制之方法，以為裁判基
    礎；認定犯罪事實所憑之證據，雖不以直接證據為限，間接
    證據亦包括在內，然而無論直接或間接證據，其為訴訟上之
    證明，須於通常一般之人均不致有所懷疑，而得確信其為真
    實之程度者，始得據為有罪之認定，倘其證明尚未達到此一
    程度，而有合理之懷疑存在時，既無從為有罪之確信，自應
    為無罪之判決。再按告訴人之告訴，係以使被告受刑事訴追
    為目的，是其陳述是否與事實相符，仍應調查其他證據以資
    審認。
(三)公訴意旨認被告涉犯前開罪嫌，無非係以同案被告李祥毅、
    鄭偉誠、陳郡銘、陳仲一、胡靜茹於警詢、偵訊之供述、少
    年陳○諭、潘○承、證人即告訴人之證述、車輛詳細資料報表
    、臺中市○區○○街路口監視器錄影畫面翻拍相片、○○街地下
    室監視器錄影畫面翻拍相片、檢察事務官檢視臺中市○區○○
    街000號大樓1樓及地下室監視錄影畫面所製作之勘驗筆錄及
    擷取相片等為其主要論據。訊據被告否認有何對告訴人恐嚇
    取財之犯行，辯稱：我於案發當日打完告訴人後，就與陳郡
    銘、陳仲一、胡靜茹等人先行離開○○山區，之後部分我都不
    知情，我沒有注意他們有要求告訴人簽50萬元本票這件事，
    我雖然在場，但沒有聽到等語。經查：
　1.告訴人於警詢時指稱：抵達○○山區後，所有在場的人都有毆
    打我，對方以我分手時將陳○諭講的很難聽為由，叫我要賠
    錢給陳○諭作為補償，我有答應要賠償，對方才說要放我走
    ，在回程的路上楊浩就要求我賠50萬元等語（見警卷第23至
    27頁)；於檢察官偵訊時證稱：在○○山區時，楊浩說這件事
    不會影響到你家裡，但是我們已經知道你的家。一開始在○○
    山區時，我已經被毆打，我當時因天色昏暗，無法確認是誰
    說要我拿200萬元保平安，我拒絕，他們就說要去早餐店繼
    續談，在早餐店時我還是拒絕，但是楊浩說不管最少就是50
    萬元，如果下午1點不去找他們，就由他們來我家找我。在
    後山時，所有人都有打我，主要是楊浩、胡靜茹跟我談賠償
    ，胡靜茹之男友（陳仲一）有幫腔，那時候說200萬元，後
    來才說50萬元。我可確定陳○諭及其男友（鄭偉誠）、胡靜
    茹及其男友（陳仲一）都知道我要賠償之事，其他人部分我
    沒有印象等語（見偵卷第72至73頁、第246頁）；於原審審
    判時證稱：在○○山區有提到賠償陳○諭之事，印象中是一個
    男生提的，那個男生我已經忘了是誰，我當下是拒絕，我認
    為自己對陳○諭無賠償責任，主要是楊浩跟我談賠償的事，
    當時在○○山區就決定要簽本票，男女生都有講，但我已經忘
    記是誰了等語（見原審卷二第131至132頁、第134頁、第136
    至137頁）。依告訴人上開指述內容可知，主要負責與其談
    賠償事宜之人為同案被告楊浩、胡靜茹2人，同案被告鄭偉
    誠、陳仲一、少年陳○諭均知情，其餘在場之人則無法確定
    是否知悉或參與。是告訴人之指述已難採為認定被告確有參
    與恐嚇取財犯行之證據。
　2.又⑴同案被告鄭偉誠於警詢稱：我在○○山區○○巷步道內沒有
    聽到恐嚇告訴人要賠償陳○諭金錢等語(見警卷第83頁)；於
    檢察官偵查時證稱：毆打告訴人之後要求他賠償陳○諭並簽
    本票這件事情我不知道，我在場，但我不知道他們搞什麼鬼
    ，楊浩在山上時有要求賠償，是不是他起頭的，我不知道等
    語(見偵卷第134頁)；於原審審判時證稱：在山上賠償的事
    我沒有印象。在○○山區被告比我們早離開。我不知道在○○山
    區有人要求告訴人要賠償的事，當時楊浩有要告訴人賠償給
    陳○諭，這件事我沒有參與也不清楚等語(見原審卷二第207
    、210、219至220頁)。⑵同案被告李祥毅於警詢稱：我在○○
    山區○○巷步道內沒有聽到恐嚇告訴人要賠償陳○諭、鄭偉誠
    金錢等語(見警卷第129頁)；於檢察官偵查時證稱：過程中
    楊浩好像說要告訴人簽本票，主要是楊浩帶頭。在楊浩要求
    告訴人賠償時，好像大家都有在場，印象中沒有人附和，被
    害人說什麼我也沒有印象，在後山時，印象中楊浩要告訴人
    賠50萬元，主要由楊浩與告訴人談賠錢事宜，還有女生的聲
    音等語(見偵卷第158至159頁、第257頁)；於原審審判時證
    稱：在○○山區時，是楊浩要求告訴人要賠償陳○諭，當時沒
    有提到要簽本票，印象中除了楊浩之外，在場其他人沒有同
    時向告訴人要求賠償，被告比我還早離開等語(見原審卷二
    第193、195至196頁)。⑶同案被告陳仲一於警詢稱：我在○○
    山區○○巷步道內看見他們打完告訴人後，我和胡靜茹、被告
    、陳郡銘(小銘)就先走了，我不曉得其他人有沒有恐嚇告訴
    人叫他賠錢等語(見警卷第179頁)；於檢察官偵查時證稱：
    在後山時，楊浩和陳○諭有要求告訴人賠償，我沒有印象有
    說不賠償要對告訴人不利的話，打完之後，好像有聽到楊浩
    說告訴人願意賠償50萬元，是楊浩私下和告訴人談話，只知
    道告訴人最後同意賠償50萬元等語(見偵卷第169至171頁)；
    於原審審判時證稱：在山區我只有聽到說要賠償陳○諭一些
    賠償金的事情，我以為是開玩笑，就是聽到一個男生講，沒
    有印象是誰講的，印象中被告好像先離開。在○○山區確實沒
    有聽到要簽本票的事等語(見原審卷二第300至301頁、第306
    頁)。⑷同案被告胡靜茹於警詢稱：我在○○山區○○巷步道內看
    見他們打完告訴人後，我和陳仲一、被告、陳郡銘(小銘)就
    先走了，我不曉得其他人有沒有恐嚇告訴人叫他賠錢等語(
    見警卷第201頁)。⑸少年潘○承於警詢稱：我在○○山區○○巷步
    道內沒有聽到恐嚇告訴人要賠償陳○諭、鄭偉誠金錢等語(見
    警卷第157頁)。其等或否認知悉有恐嚇告訴人要求賠償事宜
    ，或證稱係同案被告楊浩向告訴人要求賠償等情，均無一人
    證稱被告確有參與恐嚇取財犯行，此部分均不足為不利被告
    認定之證據。
　3.另少年陳○諭於檢察官偵查時證稱：在山上有聽到他們要求
    告訴人賠償，講的東西我不是很了解，只知道後來告訴人有
    去○○街寫本票，我聽到楊浩說50萬元賠償給我，但是我真的
    不清楚，我沒有聽到楊浩說如果不去簽本票，要對告訴人不
    利的話，只聽到要告訴人去○○街簽本票。在山區時，楊浩就
    叫告訴人要賠償50萬元，在山上，楊浩叫告訴人賠償時，被
    告也在場，陳仲一、陳郡銘也在場等語(見偵卷第128、130
    、141頁)；於原審審判時證稱：在○○山區有人提到要告訴人
    賠償我的事，但現場人很多，所以我不太知道是誰，應該可
    能有2、3個人，但現在是誰我記不太清楚等語（見原審卷二
    第146頁、第149至150頁）。少年潘○承於檢察官偵查時證稱
    ：打人時楊浩開口向告訴人要錢，說是陳○諭的精神損失，
    說不給會再找他之類的話，楊浩的那群朋友附和，被告好像
    也有附和。打完之後，楊浩有跟告訴人說要他賠償，當時其
    他所有人都在場，有楊浩、陳○諭、被告、陳仲一、李祥毅
    、胡靜茹、陳郡銘等語(見偵卷第123至124頁、第143頁)；
    於原審審判時證稱：在山上時，沒有人講要告訴人賠償陳○
    諭的事，應該是後面走的時候才決定要用簽本票的方式拿錢
    ，在場之人好像也有附和說要賠償。我自己沒有附和，那時
    候我覺得他們是講講而已，那時候很多人在講話，我跟被告
    他們又不熟，我在旁邊，自然而然就會覺得被告好像也有附
    和等語（見原審卷二第161至165頁）。少年陳○諭、潘○承雖
    均證稱被告於同案被告楊浩要求告訴人賠償時有在現場，然
    其2人均無法確認被告當場有積極附和同案被告楊浩之舉，
    其證詞亦不足為不利被告認定之依據。
　4.至同案被告胡靜茹於檢察官偵查時證稱：那時在山上，楊浩
    提議說要告訴人賠錢，支付陳○諭的精神賠償，陳○諭、鄭偉
    誠有問，一開始開價200萬元，當時大家都在場，但是圍一
    個圈圈，我和陳○諭、楊浩在告訴人前面，其他人做其他事
    情，他們做他們的，我們講我們的，談完之後，被告他們才
    知道要求告訴人賠償的事情，因為楊浩有大聲講，要求告訴
    人一定要做到，因為已經談好金額50萬元，楊浩有講恐嚇、
    威脅的話，大家都聽得到。50萬元在後山就有講到等語(見
    偵卷第164、167、276頁)；於原審審判時證稱：在○○山區時
    ，有人提到要告訴人賠償給陳○諭，一開始楊浩說要告訴人
    賠償200萬元，告訴人不願意，楊浩跟陳郡銘把告訴人當成
    皮球在踢，我叫他們停手，拉告訴人去旁邊跟他聊，
　　最後達成的金額大概是50萬元，在山上楊浩就有提到要簽本
    票，就是當天下午要簽，在要求告訴人賠償時，其他人都在
    旁邊聊天滑手機，除了楊浩之外，我記得潘○承、李祥毅有
    起鬨，內容我現在沒有什麼印象，一開始200萬元這個金額
    是楊浩講的，陳○諭也說好，講的時候我不清楚被告是否也
    在旁邊，我沒有附和告訴人支付200萬元的提議，這50萬元
    楊浩只有說有想要包紅包給我們，可是我也就聽聽而已，楊
    浩恐嚇告訴人說會去他家堵他、會去他工作的地方亂他，楊
    浩怕告訴人不去簽本票等語（見原審卷二第229至232頁、第
    235頁、第237頁、第240頁、第242頁）。同案被告陳郡銘於
    檢察官偵查時證稱：後來有人圍著告訴人談索賠的事情我不
    清楚，我當時在場，但是我在旁邊講電話，在山區時，楊浩
    要告訴人拿錢出來賠陳○諭，但是我不知道金額，詳細內容
    我沒有聽，後來說好要賠償50萬元，大家好像都有聽到，楊
    浩有恐嚇告訴人，說不拿錢出來就要對他不利，告訴人只好
    同意等語(見偵卷第299至301頁)。同案被告胡靜茹、陳郡銘
    固均證稱同案被告楊浩講恐嚇的話語時，在場的人應該都有
    聽到等語，然同案被告胡靜茹又證稱在場者僅有少年潘○承
    、同案被告李祥毅有起鬨，其他人都在旁邊聊天滑手機等語
    ，是本件即無證據證明被告於同案被告楊浩對告訴人為恐嚇
    取財犯行時，曾有配合並附和之舉止，自不能以其在場聽聞
    到有恐嚇之話語，即認其與同案被告楊浩等人有犯意之聯絡
    存在。
  5.況且，本件被告應同案被告楊浩之邀找告訴人談判，原意僅
    係在解決同案被告鄭偉誠、少年陳○諭與告訴人間之感情糾
    紛，並無藉機謀取財物之不法意圖，業經本院認定如前。而
　　同案被告胡靜茹於原審審判時復明確證稱：在告訴人被打的
    過程中，是楊浩突然提出要告訴人賠償200萬元，事前完全
    沒有跟我們商討過，純粹是楊浩臨時起意，不在我們掌控的
    範圍等語(見原審卷二第239頁)，堪認本件係同案被告楊浩
    在剝奪告訴人行動自由之過程中，臨時起意而生恐嚇取財之
    不法意圖，被告與其他同案被告於事前就恐嚇取財部分應無
    犯意之聯絡甚明。再佐以被告於離開○○山區後，並未與其他
    同案被告去吃早餐，而告訴人於案發當日下午2時29分許前
    往臺中市○區○○街000號地下室簽立本票之過程中，在場之人
    又僅有同案被告楊浩、胡靜茹、陳仲一、鄭偉誠、李祥毅、
    少年陳○諭、潘○承等人，被告自始至終均未出現一節，有檢
    察事務官檢視臺中市○區○○街000號大樓1樓及地下室監視錄
    影畫面所製作之勘驗筆錄及擷取相片在卷可稽(見偵卷第81
    至111頁)，被告與其他同案被告亦無行為之分擔，至為明確
    。
(四)綜上所述，檢察官所提出之前開證據資料，至多只能證明被
　　告於同案被告楊浩對告訴人恐嚇取財時在場聽聞，然尚無積
　　極證據可證被告與同案被告楊浩等人有何犯意之聯絡或行為
    之分擔存在，依「事證有疑、利於被告」之原則，自應為被
    告有利之認定，不能以被告知悉上情，而遽認被告亦有參與
    恐嚇取財之犯行。公訴人所提出之證據，既尚未達於通常一
    般之人均不致有所懷疑，而無從使本院形成被告確有公訴意
    旨所指恐嚇取財犯行之確信，此外，復查無其他積極證據足
    認被告有公訴意旨所指之犯行，被告此部分之犯罪尚屬不能
    證明。公訴意旨此部分所指，尚難憑採。而此部分若構成犯
    罪，應與被告上開論罪部分有想像競合犯之裁判上一罪關係
    ，爰不另為無罪之諭知。
據上論斷，應依刑事訴訟法第369條第1項前段、第364條、第299
條第1項前段，兒童及少年福利與權益保障法第112條第1項，刑
法第28條、第302條第1項、第41條第1項前段，刑法施行法第1條
之1第1項，判決如主文。
本案經檢察官周佩瑩提起公訴，檢察官乙○○到庭執行職務。
中　　華　　民　　國　　110 　年　　12　　月　　14　　日
            刑事第四庭     審判長法　官   蔡  名  曜
                                 法　官   黃  玉  琪
                                 法　官   林  宜  民
以上正本證明與原本無異。
如不服本判決應於收受送達後20日內向本院提出上訴書狀，其未
敘述上訴理由者，並得於提起上訴後20日內向本院補提理由書（
均須按他造當事人之人數附繕本）「切勿逕送上級法院」。因疫
情而遲誤不變期間，得向法院聲請回復原狀。
                                 書記官   謝  安  青
　　　　　　　　　　　　　　　　 
中　　華　　民　　國　　110 　年　　12　　月　　14　　日

附錄本案論罪科刑法條全文：
中華民國刑法第302條第1項
私行拘禁或以其他非法方法，剝奪人之行動自由者，處5年以下
有期徒刑、拘役或9千元以下罰金。